【裁判字號】    97,上訴,2826
【裁判日期】    970630
【裁判案由】    毒品危害防制條例
【裁判全文】
臺灣高等法院刑事判決                97年度上訴字第2826號
上  訴  人
即  被  告  甲○○
                    （現於台灣台北監獄台北分監執行）
上列上訴人因違反毒品危害防制條例案件，不服台灣板橋地方法
院九十七年度訴字第一四七○號，中華民國九十七年五月五日第
一審判決（起訴案號：台灣板橋地方法院檢察署九十七年度毒偵
字第一三○六號），提起上訴，本院判決如下：
    主  文
上訴駁回。
    理  由
一、按不服地方法院之第一審判決而上訴者，應向管轄第二審之
    高等法院為之。上訴書狀應敘述具體理由。上訴書狀未敘述
    上訴理由者，應於上訴期間屆滿後二十日內補提理由書於原
    審法院，逾期未補提者，原審法院應定期間先命補正。第二
    審法院認為上訴書狀未敘述理由或上訴有第三百六十二條前
    段之情形者，應以判決駁回之。但其情形可以補正而未經原
    審法院命其補正者，審判長應定期間先命補正。刑事訴訟法
    第三百六十一條、第三百六十七條，分別定有明文。所謂不
    服第一審判決之具體理由，必係依據卷內既有訴訟資料或提
    出新事證，指摘或表明第一審判決有何採證認事、用法或量
    刑等足以影響判決本旨之不當或違法，而構成應予撤銷之具
    體事由，始克當之（例如：依憑證據法則具體指出所採證據
    何以不具證據能力，或依憑卷證資料，明確指出所為證據證
    明力之判斷如何違背經驗、論理法則）；倘僅泛言原判決認
    定事實錯誤、違背法令、量刑失之過重或輕縱，而未依上揭
    意旨指出具體事由，或形式上雖已指出具體事由，然該事由
    縱使屬實，亦不足以認為原判決有何不當或違法者（例如：
    對不具有調查必要性之證據，法院未依聲請調查亦未說明理
    由，或援用證據不當，但除去該證據仍應為同一事實之認定
    ），皆難謂係具體理由，俾與第二審上訴制度旨在請求第二
    審法院撤銷、變更第一審不當或違法之判決，以實現個案救
    濟之立法目的相契合，並節制濫行上訴（最高法院九十七年
    度台上字第八九二號判決參照）。是以上訴人之上訴書狀或
    補提之上訴理由書，雖有敘述上訴理由，惟並未具體敘述第
    一審判決有上述違法、不當情形，即與未敘述具體理由無異
    ，其所為上訴，即不符合上訴之法定要件。
二、本件上訴人即被告甲○○不服原判決，提起上訴，上訴狀理
    由略以：被告前於民國九十六年十一月二十三日施用第一級
    毒品、第二級毒品，經台灣板橋地方法院九十七年度訴字第
    六六三號判決判處有期徒刑八月、有期徒四月，應執行有期
    徒刑十月確定，現在執行中，惟本案原審法院未詳察前揭同
    案由之判決，致本案科刑有違比例原則，稍屬過重，且被告
    態度良好，業自行報到接受法律制裁之事實，及查獲扣案之
    毒品量微少，係九十六年十一月二十三日施用毒品案未被查
    獲之物，又被告僅施用一次，即無再施用，懇請鈞院依法論
    科，並酌情合理量刑等語。
三、經查：
  (一)被告自八十年間起，有多件違反麻醉藥品管理條例案件判刑
    執行前科，於八十八年三月十日，因施用第二級毒品，經原
    審法院以八十八年度毒聲字第一七二一號裁定送觀察、勒戒
    ，因無繼續施用毒品傾向，於八十八年三月三十一日執行完
    畢出所，於八十八年五月二十七日，又因施用第二級毒品，
    經原審法院以八十八年度毒聲字第三三一二號裁定送觀察勒
    戒，因有繼續施用毒品傾向，於八十八年六月二十三日，經
    原審法院以八十八年度毒聲字第三八二三號裁定令入戒治所
    施以強制戒治一年，並經台灣板橋地方法院檢察署檢察官起
    訴，於八十九年二月二十九日經原審法院判處有期刑六月確
    定，前揭強制戒治於九十年三月十日執行完畢，徒刑於九十
    年九月二十二日執行完畢；於九十年六月二十日因施用第二
    級毒品，經原審法院判處有期徒刑七月，九十年十月十九日
    撤回上訴確定，嗣因施用第一、二級毒品，於九十一年三月
    六日經台灣板橋地方法院檢察署檢察官聲請，原審法院以九
    十一年度毒聲字第七八三號裁定送強制戒治，並經檢察官起
    訴，原審法院於九十一年五月二十七日判處應執行有期徒刑
    一年四月，九十一年七月四日確定，前揭強制戒治於九十二
    年三月二十八日執行完畢，接續執行有期徒刑，九十三年四
    月十二日縮短刑期假釋出監，指揮書指執行完畢日期為九十
    三年八月二十九日；於九十三年九月三十日因施用第二級毒
    品，經原審法院判處有期徒刑六月，九十三年十月二十五日
    確定，前揭假釋經撤銷，應執行殘刑有期徒刑四月又十七日
    ，並於九十四年三月二十五日入監執行，九十五年二月十日
    執行完畢；九十四年十一月二十五日因施用第一級、第二級
    毒品，經原審法院分別判處有徒刑一年、有期徒刑八月，應
    執行有期徒刑一年六月，施用第二級毒品部分，於九十五年
    三月二十三日確定，施用第一級毒品部分，於九十五年四月
    二十一日確定，並於九十五年八月三十日入監執行，嗣減為
    應執行有期徒刑八月，於九十六年七月十六日徒刑執行完畢
    出監；於九十五年十月四日因施用第一級、第二級毒品（想
    像競合犯），經原審法院判處有期徒刑一年四月，九十六年
    八月三十日確定，嗣減為有期徒刑八月確定，於九十六年七
    月二十五日因持有第二級毒品，經原審法院判處有期徒刑六
    月，減為有期徒刑三月，九十六年十一月二十一日確定，於
    九十六年十一月七日因施用第一級毒品，經原審法院判處有
    期徒刑十月，減為有期徒刑五月，九十六年十二月十日確定
    ，上開三案並經裁定應執行有期徒刑一年三月確定，於九十
    七年二月二十九日因施用第一級、第二級毒品（九十六年十
    一月二十三日施用施一級毒品及同日回溯九十六小時內某時
    段施用第二級毒品），經原審法院判處有期徒刑八月、四月
    ，應執行有期徒刑十月，九十七年三月二十一日確定，於九
    十七年二月十四日入監接續執行，現在執行中各情，有本院
    被告前案紀錄表在卷可查。
  (二)被告猶不知悔悟，又基於施用第一級毒品海洛因及第二級毒
    品甲基安非他命之犯意，於九十七年一月二十四日，在台北
    縣土城市○○街七巷二號五樓租屋內，將第一級毒品海洛因
    先以葡萄糖稀釋後再摻入於香煙，以火點燃後，以此方式施
    用第一級毒品海洛因一次；又於上開時、地將第二級毒品甲
    基安非他命置放於吸食器，以火燒烤後，再施用所冒出霧化
    含有安非他命成分之氣體，以此方式施用第二級毒品安非他
    命一次，嗣於九十七年一月二十五日晚上七時許，經警在上
    址租住處查獲，並扣得第一級毒品海洛因四包（驗餘淨重合
    計零點四三五零公克）、第二級毒品甲基安非他命一包（驗
    餘淨重零點一四一八公克）及其所有供施用甲基安非他命所
    用之吸食器一個、含有海洛因殘渣（量微無法秤重）之塑膠
    袋十包、含有甲基安非他命殘渣（量微無法秤重）之塑膠袋
    一包、盛裝海洛因所用之提撥器二支、盛裝甲基安非他命所
    用之提撥器一支、分裝海洛因用之塑膠袋六十個、稀釋海洛
    因所用之葡萄糖二包以及與毒品無關之電子磅秤一台等物，
    已據被告迭於警詢、偵查及原審準備程序與審理時供承不諱
    ，且被告為警查獲時所採集之尿液，經送請檢驗之結果，呈
    鴉片類及安非他命類陽性反應，有台灣檢驗科技股份有限公
    司出具之濫用藥物尿液檢驗報告附卷可稽（九十七年度毒偵
    字第一三○六號卷第一四一頁）。又查扣之海洛因、安非他
    命經送往交通部民用航空醫務中心以氣相層析質譜儀法檢驗
    結果確係分別第一級毒品海洛因與第二級毒品甲基安非他命
    ，有該中心九十七年三月五日航藥鑑字第○九七一二三一、
    0000000號毒品鑑定書各一紙在卷可佐（偵查卷第一
    四三頁、第一四四頁），復有吸食器一個、含有海洛因殘渣
    （量微無法秤重）之塑膠袋十包、含有甲基安非他命殘渣（
    量微無法秤重）之塑膠袋一包、盛裝海洛因所用之提撥器二
    支、盛裝甲基安非他命所用之提撥器一支、分裝海洛因用之
    塑膠袋六十個及稀釋海洛因所用之葡萄糖二包扣案可資佐證
    。被告於原審準備程序對上開事實供承不諱，原審合議庭裁
    定由受命法官獨任以簡式審判程序進行審理，以被告犯毒品
    危害防制條例第十條第一項之施用第一級毒品罪、同條第二
    項施用第二級毒品罪，及被告於前案受徒刑之執行完畢後，
    五年以內故意再犯本案有期徒刑之罪，構成刑法第四十七條
    第一項之累犯加重事由，並審酌被告前已因施用毒品經觀察
    、勒戒、強制戒治後而獲不起訴處分之寬典，猶應知所惕勵
    ，對於施用毒品之違法性及可罰性，應有明確而強烈之認識
    ，詎猶不知悛悔，復行施用海洛因及甲基安非他命，戕害自
    己之身心健康，兼衡其智識程度、犯罪動機、目的及犯罪後
    自承施用毒品犯行，犯後態度良好等一切情狀，關於施用第
    一級毒品部分，量處有期徒刑一年，關於施用第二級毒品部
    分，量處有期徒刑八月，及判處應執行有期徒刑一年六月。
    扣案之海洛因四包（驗餘合計淨重零點四三五零公克）、塑
    膠袋拾包內所含之海洛因殘渣（量微無法秤重，且與塑膠袋
    無法析離）、甲基安非他命一包（驗餘淨重零點一四一八公
    克）及塑膠袋壹包內所含之甲基安非他命殘渣（量微無法秤
    重，且與塑膠袋無法析離），分別係查獲之第一級、第二級
    毒品，依毒品危害防制條例第十八條第一項前段，均宣告沒
    收銷燬之，上開海洛因之外包裝塑膠袋四只、提撥器二支、
    分裝塑膠袋六十個、葡萄糖二包及上開甲基安非他命之外包
    裝塑膠袋一只、吸食器一個以及提撥器一支，係被告所有供
    本案施用第一級毒品、第二級毒品所用之物，依刑法第三十
    八條第一項第二款規定，宣告沒收之。原判決認事用法尚無
    不當，量刑亦稱妥適。
  (三)本件被告於毒品危害防制條例施行後，既曾經接受觀察、勒
    戒與強制戒治，又經法院判處徒刑，復犯本件施用毒品罪，
    顯見被告確有施用毒品難以戒斷之習性。被告提起上訴，上
    訴理由僅請求輕判，然未具體指摘原判決關於認定事實、適
    用法律及量刑，有何違法或不當之處。依首揭說明，本件上
    訴不合上訴之法定要件，應予駁回，並不經言詞辯論為之。
四、依刑事訴訟法第三百六十七條前段、第三百七十二條，判決
    如主文。
中    華    民    國    97    年    6     月    30    日
            刑事第十三庭  審判長法  官   曾德水
                                法  官   梁耀鑌
                                法  官   林婷立
以上正本證明與原本無異。
施用第二級毒品部分，不得上訴。
施用第一級毒品部分，如不服本判決，應於收受送達後十日內向
本院提出上訴書狀，其未敘述上訴之理由者並得於提起上訴後十
日內向本院補提理由書（均須按他造當事人之人數附繕本）。
                                書記官   王增華
中    華    民    國    97    年    7     月    2     日
附錄：本案論罪科刑法條全文
毒品危害防制條例第十條
施用第一級毒品者，處六月以上五年以下有期徒刑。
施用第二級毒品者，處三年以下有期徒刑。


司法院資訊處製作；財團法人民間司法改革基金會備份。
